臺灣高等法院民事裁定　　　　　　　　　96年度抗字第1197號
抗　告　人　甲○○
上列抗告人因與相對人桂群股份有限公司間保全證據事件，對於
中華民國96年7月3日臺灣板橋地方法院96年度聲字第1728號所為
裁定提起抗告，本院裁定如下：
    主  文
抗告駁回。
抗告費用由抗告人負擔。
    理  由
一、本件聲請及抗告意旨略以：抗告人於民國（下同）91年間向
    經濟部智慧財產局申請「方便攜帶之高機能透明站立容器」
    之新型專利，經該局核准登記新型第M265339 號（下稱系爭
    新型專利權），抗告人以此專利技術作為包裝袋，由抗告人
    配偶陳利楨擔任負責人之天莨奈米製藥股份有限公司（下稱
    天莨公司）生產果汁飲料販賣銷售，並於93年1月6日與俐昜
    有限公司（法定代理人乙○○，下稱俐昜公司）簽訂天莨（
    哈姆太郎）果汁飲料經銷合約書，由俐昜公司經銷以抗告人
    所享有專利技術容器充填之果汁飲料。詎乙○○見抗告人所
    從事之飲料生產事業利潤可期，竟謊稱上開果汁銷售不佳，
    終止與天莨公司之果汁飲料經銷合約，另行成立相對人公司
    ，並以乙○○為負責人，原經紀商即乙○○之夫陳信忠為監
    察人。相對人為圖私利，利用抗告人之專利技術容器裝填果
    汁飲料，販賣於各大通路市場、早餐店，牟取不法利益，侵
    害抗告人之專利權，事證明確。為確定相對人侵害抗告人專
    利容器之數量，及估算抗告人因此所生之損害，俾免提起本
    件訴訟後遭相對人銷毀、隱匿、竄改，有聲請保全證據之必
    要等情，爰依民事訴訟法第368 條之規定，請准就相對人持
    有位於台北縣土城市○○路47號及台北縣樹林市○○街 150
    號之營業場所或倉庫內，如96年6 月27日民事聲請狀附件所
    示型式之包裝容器（包括成品及半成品），及上開產品自相
    對人公司成立起之製造、銷售紀錄（包括統一發票、銷售單
    、出貨單、訂貨單等資料及電磁紀錄）書證，以命提出（影
    印後附卷）、勘驗之方式予以保全。惟原裁定竟未詳究證據
    保全旨在保障債權人之債權，使債權人於起訴前可迅速保全
    證據，避免日後證據有滅失或礙難使用之虞，故對於保全證
    據之理由僅要求「釋明」，無須達到「證明」之程度。原裁
    定誤保全證據為行使專利權之性質，要求抗告人提出系爭專
    利技術報告，顯然過苛；又抗告人既已提出專利證書及相關
    說明資料，釋明抗告人為專利權人及專利內容，並釋明相對
    人原為抗告人之經銷商，為謀私利，另行成立公司，利用抗
    告人之專利技術，包裝容器販售飲料，則抗告人已盡釋明義
    務；況專利侵害之系爭標的，是否屬於專利權之技術範圍，
    向來爭議不斷，而爭議判斷應交由本案訴訟法院為之，不應
    於證據保全階段，即令抗告人負舉證責任，否則違背證據保
    全之立法意旨，原裁定以申請專利範圍與待鑑定範圍，不符
    合「全要件原則」，且對於是否符合「均等論」、「禁反言
    原則」，亦未說明，遽駁回抗告人之聲請，顯有可議，為此
    提起本件抗告，求予廢棄原裁定云云。
二、按證據有滅失或礙難使用之虞，得向法院聲請保全；就確定
    事、物之現狀有法律上利益並有必要時，亦得聲請為鑑定、
    勘驗或保全書證，民事訴訟法第368條第1項定有明文。所謂
    「證據有滅失之虞」，係指供為證據之材料本體，有消失之
    危險；至「證據有礙難使用之虞」，係指證據雖未滅失，而
    依客觀情形衡量，若不即為保全，將有不及調查使用之危險
    者而言。又依同法第370條第1項第4款、第2項之規定，保全
    證據之聲請應表明應保全證據之理由，並應釋明之。其立法
    意旨，係鑑於證據之調查，本應於訴訟繫屬後已達調查之程
    度，且有調查必要者，始得為之，但於此之前，如該證據有
    滅失或有礙難使用之虞，卻不能立即調查，將因證據之滅失
    或情事變更而礙難使用，致影響日後裁判之正確性，故特設
    此制以為預防。是民事訴訟法證據保全制度之目的，在於事
    先防止證據滅失或礙難使用，以避免將來民事訴訟中舉證困
    難，如不符前開保全證據之要件及目的，自無准予保全證據
    之必要。
三、經查，抗告人聲請保全前開證據，主張該等證據有滅失或礙
    難使用之虞，雖提出系爭新型專利權之專利證書、天莨公司
    與俐易公司簽訂之「天莨（哈姆太郎）果汁飲料經銷合約書
    」、相對人公司登記資料及包裝容器照片等為釋明（見原法
    院卷7-21頁），惟此僅能證明抗告人擁有系爭新型專利權，
    抗告人仍未能就相對人有利用抗告人之專利技術容器裝填果
    汁飲料，販賣於各大通路市場、早餐店，侵害抗告人專利權
    之情事，達到使本院信其大概如此之釋明程度，況抗告人就
    上述所欲保全之證物，究有何滅失或礙難使用之虞，即應保
    全之理由，僅泛稱有侵權之行為，顯未依民事訴訟法第370
    條第2項、第1項第4款規定盡釋明之責。另抗告人聲請保全
    相關產品之銷售數量及金額，並非不得於本案訴訟中，聲請
    法院向主管機關調閱發票等資料，以為證明，亦難認有何滅
    失或礙難使用之虞，是抗告人聲請保全上開證據，自非有據
    。從而，原裁定駁回抗告人所為保全證據之聲請，理由雖有
    不同，但結論並無二致。抗告論旨仍執前詞指摘原裁定不當
    ，聲明廢棄，為無理由，應予駁回。
四、據上論結，本件抗告為無理由，裁定如主文。
中　　華　　民　　國　　96　　年　　12　　月　　11　　日
                    民事第五庭
                        審判長法　官  魏麗娟
　　　　　　　　　　  　　　　法　官  陳博享
　　　　　　　　　　　  　　　法　官  蔡芳齡
正本係照原本作成。
本裁定除以適用法規顯有錯誤為理由，並經本院許可外，不得再
抗告。如提起再抗告，應於收受後10日內委任律師為訴訟代理人
向本院提出再抗告狀。並繳納再抗告費新台幣１千元。
中　　華　　民　　國　　96　　年　　12　　月　　13　　日
        　　　　　　　　　　　書記官  蔡錦輝
